【裁判字號】    92,訴,1056
【裁判日期】    920528
【裁判案由】    違反勞工安全衛生法等
【裁判全文】
台灣台中地方法院刑事判決                        九十二年度訴字第一五六號
    公  訴  人  台灣台中地方法院檢察署檢察官
    被      告  台信工業股份有限公司
    兼 代表 人  甲○○
右列被告因違反勞工安全衛生法等案件，經檢察官提起公訴（九十二年度偵字第五六
八一號），本院判決如左：
    主  文
台信工業股份有限公司違反雇主對防止有墜落﹑崩塌等之虞之作業場所引起之危害，
應有有符合標準之必要安全衛生設備之規定，致發生死亡職業災害，科罰金新台幣伍
萬元。
甲○○從事業務之人，因業務上之過失致人於死，處有期徒刑陸月，如易科罰金，以
佰元折算壹日，緩刑年。
    事  實
一、甲○○係台信工業股份有限公司（下稱台信公司，設在台中縣外埔鄉○○路七之
    一號）之負責人，為從事金屬製品製造業務之人，並雇用林晉男於台信公司內從
    事鐵管、沖床及操作吊車等工作，為勞工安全衛生法第二條第二項所稱之雇主。
    而勞工安全衛生法第五條第一項明定：雇主對左列事項應有有符合標準之必要安
    全衛生設備：五、防止有墜落、崩塌等之虞之作業場所引起之危害；暨勞工安全
    衛生設施規則第二百三十八條規定：雇主對於工作場所有物體飛落之虞者，應設
    置防止物體飛落之設備，並供給安全帽等防護具，使勞工戴用。甲○○本應注意
    上述各項規定，提供勞工安全無虞之工作環境與設備，且依當時狀況，又非不能
    注意，竟疏未注意設置符合標準之必要安全衛生設備，致勞工林晉男於民國九十
    一年十月七日下午三時許，在上址操作固定式起重機時，已將所吊貨物卸下，但
    未查覺起重機之鍊條已鉤住放置於閣樓（約二‧五公尺高度）上已停用之油壓彎
    管機，當林晉男發覺時仍試圖操作起重機將鍊條與機械分離，致閣樓上之油壓彎
    管機，凌空墬落，重約九百公斤之機台壓於林晉男身上，經送醫急救不治死亡。
二、案經台灣台中地方法院檢察署檢察官自動檢舉偵查起訴。
    理  由
一、訊據被告甲○○對於右揭時、地未提供適當安全設備，致勞工林晉男遭重物墜落
    擊中，而受有外傷性休克、胸腹髖部挫壓併肋骨、骨盆骨折、下肢開放性骨折等
    傷害致死等事實坦承不諱，復有台灣台中地方法院檢察署相驗屍體驗斷書、檢察
    官勘驗筆錄及光田綜合醫院診斷證明書、病歷摘要、行政院勞工委員會中區勞動
    檢查所鑑定函各一份及現場照片十紙附卷可稽，是核被告自白屬實。本件被告為
    台信公司之負責人，為從事業務之人，其就所經營之事業自須負勞工安全衛生法
    所定之雇主責任，即本應注意上述各項規定，提供勞工安全無虞之工作環境與設
    備，且依當時狀況，又非不能注意，竟疏未注意設置符合標準之必要安全衛生設
    備，因而發生勞工死亡之職業災害，被告自應負業務過失之責任，且其過失與被
    害人之死亡間具有相當因果關係，本件事證明確，被告犯行洵堪認定。
二、核被告甲○○所為，係違反勞工安全衛生法第五條第一項第五款之規定，致發生
    同法第二十八條第二項第一款之職業災害，應依同法第三十一條第一項規定處罰
    ；同時並犯刑法第二百七十六條第二項之業務過失致死罪。被告台信公司，則應
    依勞工安全衛生法第三十一條第二項規定，科以同條第一項之罰金刑。被告甲○
    ○以一行為觸犯上述二罪名，應依想像競合犯之例，從一重之刑法第二百七十六
    條第二項之業務過失致死罪處斷（參酌最高法院八十四年台上字第一七四六號、
    八十八年台上字第五四五五號裁判意旨）。爰審酌被告之疏失，造成被害人家屬
    一生之遺憾，危害非輕，惟於案發後迅於九十一年十月十八日與被害人之母林張
    森達成調解，共賠償新台幣二百五十萬元（此有台中縣外埔鄉調解委員會調解筆
    錄影本一份在卷可查），積極彌補被害人家屬以減輕損害等一切情狀，對被告甲
    ○○及台信公司分別量處如主文所示之刑，並對被告甲○○部分諭知易科罰金之
    折算標準。末查被告甲○○前未曾受有期徒刑以上刑之宣告，有臺灣高等法院被
    告全國前案紀錄表在卷可證，再觀其犯後坦承犯行，且積極與被害人家屬達成民
    事和解，賠償相當之金額，足見其有悔悟，往後當知警惕，信無再犯之虞，本院
    因認前開所宣告之刑，以暫不執行為宜，爰併予宣告緩刑三年，以啟自新。
據上論斷，應依刑事訴訟法第二百九十九條第一項前段，勞工安全衛生法第三十一條
第一項、第二項，刑法第十一條前段、第二百七十六條第二項、第五十五條、第四十
一條第一項前段、刑法第七十四條第一款，罰金罰鍰提高標準條例第一條前段、第二
條，判決如主文。
中      華      民      國      九十二    年      五    月    二十八   日
                         臺灣臺中地方法院刑事第二庭
                             審判長法  官    張智雄
                                   法  官    陳  葳
                                   法  官    蔡建興
右正本證明與原本無異。
如不服本判決，應於判決送達後十日內向本院提出上訴狀，上訴於臺灣高等法院臺中
分院( 須附繕本 )。
                                   書記官
中      華      民      國      九十二    年      六    月      二     日
【附錄論罪科刑法條】
勞工安全衛生法第五條第一項第五款：
雇主對左列事項應有符合標準之必要安全衛生設備：
  五、防止有墜落﹑崩塌等之虞之作業場所引起之危害。
勞工安全衛生法第二十八條第二項：
事業單位工作場所發生左列職業災害之一時，雇主應於二十四小時內報告檢查機構：
  一、發生死亡災害者。
  二、發生災害之罹災人數在三人以上者。
  三、其他經中央主管機關指定公告之災害。
勞工安全衛生法第三十一條：
違反第五條第一項或第八條第一項之規定，致發生第二十八條第二項第一款之職業災
害者，處三年以下有期徒刑﹑拘役或科或併科新台幣十五萬元以下罰金。
法人犯前項之罪者，除處罰其負責人外，對該法人亦科以前項之罰金。
刑法第二百七十六條第二項：
從事業務之人，因業務上之過失犯前項之罪者，處五年以下有期徒刑或拘役，得併科
三千元以下罰金。


司法院資訊處製作；財團法人民間司法改革基金會備份。
